【裁判字號】    94,抗,308
【裁判日期】    950110
【裁判案由】    妨害名譽
【裁判全文】
臺灣高等法院高雄分院刑事裁定           94年度抗字第308號
抗  告  人
即  被  告  甲○○
相  對  人  乙○○
上列抗告人因妨害名譽案件，不服臺灣高雄地方法院中華民國94
年11月30日命將判決書登報之裁定（94年度聲字第3984號），提
起抗告，本院裁定如下：
    主  文
原裁定撤銷。
抗告人應將臺灣高雄地方法院94年度簡字第3727號判決書主文部
分、該院94年度簡上字第617 號判決書主文及事實部分，登載於
中國時報分類廣告版壹日（字體為陸號字）。
登報費用由抗告人負擔。
相對人在原審之其他聲請駁回。
    理  由
一、本件抗告意旨略以：被告遭指控之犯罪僅判處拘役30日，卻
    又遭裁定須登報、賠償，是否以「小罪受大罰」？原裁定就
    罪與刑而言，顯有不相當，並違反比例原則，逾越被告應受
    處罰並有加大損害之事實，為此提起抗告，請撤銷原裁定，
    更為適當裁定等語。
二、按「犯刑法偽證及誣告罪章或妨害名譽及信用罪章之罪者，
    因被害人或其他有告訴權人之聲請，得將判決書全部或一部
    登報，其費用由被告負擔。」，刑事訴訟法第315 條定有明
    文。惟聲請權人為此判決書登報聲請，法院並非即受拘束而
    必應為准許之裁定；或必為將判決書全部登報之裁定。換言
    之，聲請權人依上揭規定提出聲請時，法院自可本諸必要性
    及衡平原則審酌決定之，依職權為自由之裁量而審酌准駁（
    最高法院94年台抗字第285 號裁定參照）。
三、經查：抗告人即被告甲○○（下稱被告）係於原審法院高雄
    簡易庭大門外階梯，因相對人乙○○先對被告言語奚落，被
    告聞言心生不滿，始面對乙○○舉右手伸出中指，並出言「
    幹」2 次，而公然侮辱乙○○等情，有原審上開判決書附卷
    可憑。被告之上開行為固使被害人之人格於不特定人得共見
    共聞之情形下受損，而有回復名譽之必要，惟其回復名譽之
    方法亦不得以損害他人為主要目的甚明。審酌被告上開公然
    侮辱行為對於相對人之名譽損害程度，尚非如以形諸文字或
    新聞媒體等具散發、擴大之嚴重損害，且屬一時氣憤之下所
    為，該案刑事判決僅量處被告拘役30日之刑罰，顯見可罰程
    度尚非至為嚴重；而上開判決書長達數頁，於全國性報紙將
    判決書全部登報所費不貲，被告所需支出之費用且將遠大於
    其所受拘役30日而折算罰金之金額，實際上將使上開法條所
    定以回復相對人名譽之損害賠償方法，反較本件刑罰制裁更
    為嚴厲，難認公平適當。是本院認被告僅就上開原審法院94
    年度簡字第3727號判決書主文部分、94年度簡上字第617 號
    判決書主文及事實部分，登載於報紙即足以回復相對人之名
    譽，逾此部分之請求核無必要。原審未予究明，遽依相對人
    之聲請，命被告將上開94年度簡上字第617 號判決書全部登
    報，尚有未洽。抗告人抗告意旨指摘原裁定此部分不當，為
    有理由，本院自應將原裁定撤銷改判，並自為裁定如主文第
    2、3、4項所示。
四、依刑事訴訟法第413條、第315條，裁定如主文。
中    華    民    國    95    年    1     月    10    日
                  刑事第四庭    審判長法  官 蕭權閔
                                      法  官 陳吉雄
                                      法  官 林水城
以上正本證明與原本無異。
本裁定不得再抗告。
中    華    民    國    95    年    1     月    10    日
                                      書記官 吳新貞


司法院資訊處製作；財團法人民間司法改革基金會備份。
